臺灣臺北地方法院民事判決
111年度訴字第1751號
原      告  宏齊科技股份有限公司

法定代理人  汪秉龍  
訴訟代理人  徐佳愉律師
            謝宗穎律師
複  代理人  譚百年律師
被      告  齊浩投資股份有限公司



法定代理人  劉家齊  

上列當事人間請求給付原料款項事件，本院於民國111年10月11
日言詞辯論終結，判決如下：
    主      文
被告應給付原告新臺幣貳佰貳拾貳萬柒仟參佰壹拾元，及自民國
一百一十一年一月五日起至清償日止，按週年利率百分之五計算
之利息。
訴訟費用由被告負擔。
本判決於原告以新臺幣柒拾肆萬參仟元為被告供擔保後，得假執
行。但被告如以新臺幣貳佰貳拾貳萬柒仟參佰壹拾元為原告預供
擔保，得免為假執行。
    事實及理由
壹、程序方面：
一、按對於私法人或其他得為訴訟當事人之團體之訴訟，由其主
    事務所或主營業所所在地之法院管轄；定法院之管轄，以起
    訴時為準；債務人對於支付命令於法定期間合法提出異議者
    ，支付命令於異議範圍內失其效力，以債權人支付命令之聲
    請，視為起訴或聲請調解，民事訴訟法第2條第2項、第27條
    、第519條第1項分別定有明文。查原告前於民國110年12月2
    4日以本件請求聲請法院依督促程序發支付命令，經本院於1
    10年12月28日核發110年度司促字第21775號支付命令，嗣債
    務人即被告於法定期間內對該支付命令合法提出異議，有民
    事聲請支付命令狀暨其上本院收文日期戳、上開支付命令、
    本院送達證書、民事聲明異議狀暨其上本院非訟事件處理中
    心收件日期戳附卷可稽（見司促字卷第5至19、23、31頁；
    訴字卷第13頁），則上開支付命令失其效力，應以債權人即
    原告於110年12月24日支付命令之聲請視為起訴。又被告於
    本件起訴時之公司所在地乃臺北市○○區○○○路○段00號，嗣於
    111年4月1日遷址至臺北市○○區○○○路00號7樓並辦理變更登
    記，有經濟部商工登記公示資料、股份有限公司變更登記表
    等件在卷可按（見司促字卷第11頁；訴字卷第69至71頁），
    被告之公司所在地於原告起訴時既在本院所轄範圍內，揆諸
    前揭法條規定，本院就本件訴訟自有管轄權，不因被告事後
    遷址至非本院所轄區域而有影響，合先敘明。
二、按當事人喪失訴訟能力或法定代理人死亡或其代理權消滅者
    ，訴訟程序在有法定代理人或取得訴訟能力之本人承受訴訟
    前當然停止；第168至172條及前條所定之承受訴訟人，於得
    為承受時，應即為承受之聲明；他造當事人，亦得聲明承受
    訴訟，民事訴訟法第170條、第175條第1項、第2項分別定有
    明文。查被告之法定代理人原為林承翰，嗣於本院審理期間
    變更為劉家齊，原告並具狀聲明由劉家齊承受訴訟（見司促
    字卷第11頁；訴字卷第69至71、183頁），合於前揭法條規
    定，應予准許。
三、按訴狀送達後，原告不得將原訴變更或追加他訴，但擴張或
    減縮應受判決事項之聲明者，不在此限，民事訴訟法第255
    條第1項第3款定有明文。查原告起訴時原聲明為：被告應給
    付原告新臺幣（下同）241萬6,271元，及自支付命令送達翌
    日起至清償日止，按週年利率5％計算之利息（見司促字卷第
    5頁）。嗣於支付命令送達後，變更聲明為：㈠被告應給付原
    告222萬7,310元，及自支付命令送達翌日起至清償日止，按
    週年利率5％計算之利息；㈡願供擔保，請准宣告假執行（見
    訴字卷第89頁）。則原告所為上開訴之變更，核屬減縮應受
    判決事項之聲明，揆諸前揭法條規定，應予准許。
四、被告經合法通知，未於言詞辯論期日到場，核無民事訴訟法
    第386條各款所列情形，爰依原告之聲請，由其一造辯論而
    為判決。
貳、實體方面：　
一、原告主張：原告自107年起為被告製造客製化超大功率LED產
    品，兩造合作順利，乃自108年起由原告依被告指示及訂單
    備妥生產客製產品所需之一切原物料，未用盡之原物料則由
    被告買回，兩造並改以「T/T IN ADVANCE（出貨前電匯付款
    ）」作為約定之交易條件。又原告銷售之通規LED產品通常
    僅含有1至3顆晶片，而被告分別於110年5月26日及同年7月5
    日向原告下單採購客製化不同料號之「26瓦/12串4並/含有4
    8顆晶片」及「40瓦/12串9並/含有108顆晶片」產品（下稱
    系爭產品），訂單內容分別如附表一所示，被告須在出貨前
    預付貨款，原告方依訂單所備註之交期出貨，而系爭產品乃
    市場上少見且專用於照明之LED產品，需取得國際UL認證之
    廠商才能在市場上販售，原告無法自行銷售或轉售他人，嗣
    經兩造反覆協商個別產品之買料、投料、生產時程與可行之
    交期，原告亦曾告知被告原物料價格及供應商訂有最低訂購
    數量要求等資訊，然被告仍要求原告繼續備妥原物料，不備
    料之風險要由原告承擔，並承諾若原物料1年內未能用罄，
    將向原告購買之。詎原告自110年8月16日起至同年10月間多
    次以電子郵件催告被告就如附表一編號一訂單項目2及編號
    二訂單所示產品（下稱系爭未付款產品）給付貨款，以利原
    告辦理出貨事宜，並曾於同年12月6日寄發存證信函催告之
    ，復於同年12月23日向本院聲請核發支付命令，然被告均未
    予置理，原告於約定之交期，就系爭未付款產品已有給付之
    合法提出，但被告未依約履行其先為付款及受領之義務，乃
    可歸責於被告之給付遲延，而原告自110年8月起至同年12月
    間已多次催告被告履行契約付款義務，雖未定相當期限，然
    迄至原告於111年6月30日提出民事起訴狀止相隔逾10個月，
    應認原告已酌留相當期限待被告履行，被告迄未履行其給付
    貨款義務，原告自得依民法第254條規定，就如附表一編號
    一訂單僅針對其中項目2所示產品及如附表一編號二所示訂
    單全部，以上開起訴狀繕本送達為解除契約之意思表示，並
    得依民法第231條第1項規定，請求被告賠償相當於系爭未付
    款產品價金之損害共62萬4,748元（未稅），及原告因生產
    系爭產品購買如附表二所示剩餘原物料而支出成本費用之損
    害共160萬2,562元，合計222萬7,310元。爰依民法第231條
    第1項規定提起本件訴訟。並聲明：㈠被告應給付原告222萬7
    ,310元，及自支付命令送達翌日起至清償日止，按週年利率
    5％計算之利息；㈡願供擔保，請准宣告假執行。
二、被告未於言詞辯論期日到場，僅於支付命令聲明異議狀陳明
    本件債務尚有糾葛，資為抗辯。
三、本院之判斷：
　㈠原告主張兩造間成立如附表一所示之訂單，由被告向原告購
    買客製化之系爭產品，並約定由被告先給付貨款後，原告始
    依約定交期辦理出貨事宜，且就原告為生產系爭產品所訂購
    之原物料未能於1年內用罄者，由被告向原告買回之，而系
    爭產品具客製化之特殊性，原告無法自行銷售或轉售他人，
    詎被告未依約就系爭未付款產品先行給付貨款予原告，經原
    告於110年8月至12月間多次催告履行，仍未予置理，已陷於
    給付遲延，原告乃以111年6月30日民事起訴狀繕本送達就系
    爭未付款產品部分為解除契約之意思表示，原告因此受有相
    當於系爭未付款產品價金共62萬4,748元及如附表二所示剩
    餘原物料購買成本160萬2,562元之損害等情，業據原告提出
    與其主張相符之廠商採購單、兩造間往來電子郵件、原物料
    數量及價格明細單據、電子發票證明聯、客戶基本資料卡、
    系爭產品料號及規格說明、兩造間往來訊息紀錄、存證信函
    、報價單等件存卷可佐（見司促字卷第13至19頁；訴字卷第
    107至109、117、119至159），足堪信為真實。至被告雖於
    支付命令聲明異議狀提及兩造間債務尚有糾葛云云，惟未具
    體陳明其原因，更未舉證以實其說，無從遽採。是原告以被
    告給付遲延為由，依民法第254條規定，以上開起訴狀繕本
    送達為解除兩造間就系爭未付款產品部分之買賣契約之意思
    表示，並依同法第231條第1項規定，請求被告賠償其所受相
    當於系爭未付款產品價金及就剩餘原物料購買成本之損害共
    計222萬7,310元，自屬有據。
  ㈡另按給付無確定期限者，債務人於債權人得請求給付時，經
    其催告而未為給付，自受催告時起，負遲延責任，其經債權
    人起訴而送達訴狀，或依督促程序送達支付命令，或為其他
    相類之行為者，與催告有同一之效力；遲延之債務，以支付
    金錢為標的者，債權人得請求依法定利率計算之遲延利息；
    應付利息之債務，其利率未經約定，亦無法律可據者，週年
    利率為百分之五，民法第229條第2項、第233條第1項本文、
    第203條分別定有明文。本件原告對被告之債務不履行損害
    賠償債權，核屬無確定期限之給付，既經原告依督促程序送
    達支付命令，被告迄未給付，當應負遲延責任。是原告併請
    求自支付命令送達翌日即111年1月5日（見司促字卷第31頁
    ）起至清償日止，按週年利率5％計算之法定遲延利息，核無
    不合，應予准許。　
四、綜上所述，原告依民法第231條第1項規定，請求被告給付22
    2萬7,310元，及自111年1月5日起至清償日止，按週年利率5
    ％計算之利息，為有理由，應予准許。
五、又原告陳明願供擔保以代釋明，聲請宣告假執行，合於規定
    ，爰依民事訴訟法第390條第2項規定，酌定相當之擔保金額
    予以宣告；並依同法第392條第2項規定，依職權宣告被告如
    預供擔保，得免為假執行。
六、本件事證已臻明確，兩造其餘攻擊防禦方法及所提證據資料
    ，核與判決之結果不生影響，爰不一一論列，併此敘明。
七、訴訟費用負擔之依據：民事訴訟法第78條。
中　　華　　民　　國　　111 　年　　10　　月　　25　　日
                  民事第七庭  法　官　黃珮如 
以上正本係照原本作成。
如對本判決上訴，須於判決送達後20日內向本院提出上訴狀。如
委任律師提起上訴者，應一併繳納上訴審裁判費。
中　　華　　民　　國　　111 　年　　10　　月　　25　　日
                              書記官  張惠晴
附表一：
編 號 訂單日期 （民國） 訂單編號 項 目 料號 （UL：E477199） 數量 單價 （新臺幣） 總價（未稅） （新臺幣） 備註交期 （民國） 一 110年5月26日 0000000000 1 LL725F0000-00C 0 41.00元 0     2 LL725F0000-00C 4242 50.00元 21萬2,100元 110年7月10日    2 LL725F0000-00C 5958 41.00元 24萬4,278元 110年7月10日    3 LL725F0000-00C 0 41.50元 0     4 LL840F0000-00C 560 88.00元 4萬9,280元 110年6月24日    5 LL840F0000-00C 120 88.50元 1萬0,620元 110年6月24日    6 LL840F0000-00C 0 96.00元 0     合計  10880  51萬6,278元  二 110年7月5日 0000000000 1 LL725F0000-00C 1070 41.00元 4萬3,870元 110年8月10日    2 LL725F0000-00C  41.00元      3 LL725F0000-00C 3000 41.50元 12萬4,500元 110年8月10日    4 LL840F0000-00C  96.00元 0     5 LL840F0000-00C  96.00元 0     6 LL840F0000-00C  96.00元 0     合計  4070  16萬8,370元  
附表二：
編 號 原物料名稱 單價 （新臺幣） 剩餘數量 總金額 （新臺幣） 一 鋁基板-26W 13.24元/PCS 73362 PCS 97萬1,312元 （計算式：13.24元×73362，元以下無條件捨去） 二 鋁基板-40W 13.24元/PCS 12259 PCS 16萬2,309元 （計算式：13.24元×12259，元以下無條件捨去） 三 Tray盤-40W 12.8元/盤 219盤 2,803元 （計算式：12.8元×219，元以下無條件捨去） 四 晶片-共用 0.24元/EA 0000000 EA 36萬8,362元 （計算式：0.24×0000000，元以下無條件捨去） 五 螢光粉 388元/克 252克 9萬7,776元 （計算式：388元×252，元以下無條件捨去） 合計    160萬2,562元